【裁判字號】    98,訴,2820
【裁判日期】    981023
【裁判案由】    毒品危害防制條例
【裁判全文】
臺灣板橋地方法院刑事判決              98年度訴字第2820號
公  訴  人  臺灣板橋地方院檢察署檢察官
被      告  乙○○
上列被告因違反毒品危害防制條例案件，經檢察官提起公訴（98
年度毒偵字第4198號），本院判決如下：
    主  文
乙○○施用第一級毒品，累犯，處有期徒刑拾月；又施用第二級
毒品，累犯，處有期徒刑伍月。應執行有期徒刑壹年。
    事  實
一、乙○○前因施用毒品案件，經臺灣高等法院裁定送觀察、勒
    戒後，因認無繼續施用毒品之傾向，於民國87年7 月31日觀
    察、勒戒執行完畢釋放，並經臺灣高等法院於87年8 月26日
    以87年度上訴字第1751號撤銷原判決，改判免刑確定。其於
    上開觀察、勒戒執行完畢釋放後之5 年內，復因施用毒品案
    件，經本院以91年度訴字第1090號判處應執行有期徒刑1 年
    2 月確定，並已執行完畢。惟其嗣又因施用毒品案件，經本
    院於95年3 月20日以95年度訴字第338 號判處有期徒刑10月
    ，並於95年4 月14日確定，嗣經入監執行後，於96年4 月15
    日執行完畢。詎其猶不知悔改，竟又基於施用第一級毒品海
    洛因之犯意，於98年6 月8 日晚上11時許，在其前所住之臺
    北縣新莊市○○街86號3 樓內，以注射針筒注射海洛因之施
    用方式，施用海洛因1 次；其另基於施用第二級毒品甲基安
    非他命之犯意，於98年6 月9 日為警採集尿液時起回溯96小
    時內之某時（扣除警力強制拘束期間），在不詳地點，以不
    詳之施用方式，施用甲基安非他命1 次。嗣於98年6 月9 日
    下午1 時20分許，警方徵得其之同意，至上開住處執行搜索
    ，當場扣得注射針筒1 支，並經警方採集其尿液送驗而查獲
    上情。
二、案經臺北縣政府警察局新莊分局報告臺灣板橋地方法院檢察
    署檢察官偵查起訴。
    理  由
壹、證據能力方面：
    按「被告以外之人於審判外之言詞或書面陳述，除法律有規
    定者外，不得作為證據」，刑事訴訟法第159 條第1 項定有
    明文，此即學理上所稱「傳聞證據排除法則」。依上開法律
    規定，傳聞證據原則上固無證據能力，但如法律別有規定者
    ，即例外認有證據能力。又被告以外之人於審判外之陳述，
    雖不符同法第159 條之1 至第159 條之4 之規定，但經當事
    人於審判程序同意作為證據，法院審酌該言詞陳述或書面陳
    述作成時之情況，認為適當者，亦得為證據，此則據同法第
    159 條之5 第1 項規定甚明。鑒於採用傳聞證據排除法則之
    重要理由之一，係因傳聞證據未經當事人之反詰問予以覈實
    ，若當事人願放棄對原供述人之反對詰問時，原則上即可承
    認該傳聞證據之證據能力，而揆諸我國刑事訴訟法第159 條
    之5 之立法理由，除參照前述傳聞證據排除法則之基本法理
    外，亦參考日本刑事訴訟法第326 條之立法例，查日本刑事
    審判實務之運作，有關檢察官及被告均同意作為證據之傳聞
    書面材料或陳述，可直接援引該國刑事訴訟法第326 條作為
    傳聞例外之法律依據，僅在檢察官與被告不同意之情況下，
    乃須根據其他傳聞例外規定俾以斟酌該等書面材料或陳述是
    否具有證據能力，在當事人間無爭執之案件中，傳聞證據基
    本上均可依據前引規定提出於法院使用。職是之故，我國刑
    事訴訟法第159 條之5 之適用應可作同上之解釋。經查，本
    判決後開所引用之被告乙○○以外之人於審判外之陳述（包
    含書面陳述），固均屬傳聞證據，惟被告及公訴檢察官就前
    揭審判外陳述之證據能力，先後於本院準備程序及審判期日
    中均表示同意上開證據資料有證據能力，本院審酌上開證據
    資料製作時之情況，尚查無違法不當及證明力明顯過低之瑕
    疵，亦認為以之作為證據應屬適當，故揆諸前開法律規定與
    說明，爰逕依刑事訴訟法第159 條之5 第1 項規定，認前揭
    證據資料均例外有證據能力。
貳、實體方面：
  一、認定事實部分：
      訊據被告乙○○對於其有施用海洛因之事實，固坦承不諱
      ，惟矢口否認其所為該當施用第一、二級毒品之罪名，辯
      稱：我有施用海洛因，但我沒有施用甲基安非他命。我去
      買東西，警察說要抓一個叫「大頭」的，就在路上隨便攔
      我，說我是「大頭」，就搜我的身體，後來又到我家那棟
      樓，四個警察將我壓著，他們從一樓搜到三樓，用我的鑰
      匙開每一間房間，也自己伸手到我口袋搜東西，我覺得我
      根本沒有人權。我認為警察這樣的採證、驗尿是不合法的
      ，所以我不承認我有犯罪云云。經查：
    (一)被告前因施用毒品案件，有如前揭犯罪事實欄所載經送觀
      察勒戒及觀察勒戒執行完畢釋放之紀錄，且有如前揭犯罪
      事實欄所載之論罪科刑及執行完畢之紀錄，此有臺灣高等
      法院被告前案紀錄表1 份在卷可按。是被告於涉本案之前
      ，業曾因施用毒品案件，經送前揭觀察勒戒，嗣於前揭觀
      察勒戒執行完畢釋放後之5 年內，再犯前揭施用毒品之罪
      甚明。
    (二)次查，經警將被告遭查獲時所採之尿液送驗結果，係呈嗎
      啡及甲基安非他命陽性反應，此有警方所採尿液之對照表
      、臺灣檢驗科技股份有限公司98年6 月23日編號UL/2009/
      60403 號濫用藥物檢驗報告各1 份在卷可稽。又查：
      1.海洛因施用入人體後水解還原成嗎啡，再循嗎啡之代謝
        方式排出體外，業據行政院衛生署藥物食品檢驗局以73
        藥檢壹字第030221號函說明綦詳，且尿液中能否驗出嗎
        啡陽性反應，與其投與量、投與途徑、採尿時間、個人
        體質及檢測方法之靈敏度有關，國外曾有文獻報導注射
        6 毫克之海洛因鹽酸鹽，其代謝物嗎啡之平均可檢出時
        限約為26小時，亦經行政院衛生署藥物食品檢驗局於81
        年9 月8 日以（81）藥檢壹字第8114885 號函釋明在案
        。
      2.甲基安非他命經口服投與後，約百分之70於24小時內自
        尿中排出，約百分之90於96小時內自尿中排出，由於目
        前國內尿液中甲基安非他命之檢驗僅為鑑定其是否呈陽
        性反應，尚未定其含量，且甲基安非他命成分之檢出與
        其投與方式、投與量、個人體質、採尿時間與檢測儀器
        之精密度等諸多因素有關，因此僅憑尿液中呈甲基安非
        他命陽性反應，並無法確實推算吸食時間距採集時間之
        長短，惟依上述資料推斷，最長可能不會超過4 日即96
        小時，此經行政院衛生署藥物食品檢驗局於81年2 月8
        日以（81）藥檢壹字第001156號函釋明在案。
      3.再者，前揭尿液檢驗報告載明係以ＧＣ／ＭＳ（即氣相
        層析質譜儀分析法）方法作為確認檢驗之方式，而該方
        法之原理係檢品經氣化後，通過層析管分離純化，再將
        純化後之成分循序送入質譜儀做個別鑑定。因質譜儀所
        測定之圖譜，在化學上被公認具有指紋特性，故可據以
        完全判定該檢品係為何種化合物。職是，台北榮民總醫
        院即認為若以氣相層析質譜儀（ＧＣ／ＭＳ）作藥物及
        其代謝產物之定性及定量分析，幾乎不會有偽陽性反應
        產生，此經該院於83年4 月7 日以83北總內字第3059號
        函釋明在案。
      4.準此而論，被告之尿液經以氣相層析質譜儀分析法檢驗
        ，既係呈嗎啡及甲基安非他命陽性反應，顯見被告應有
        在前揭犯罪時間施用海洛因及甲基安非他命之行為甚明
        ，其辯稱其未施用甲基安非他命云云，自無足取。
    (三)被告固另以警方前揭採證不合法為辯，惟警方於案發當日
      之所以盤查被告，乃係因警方於同日事先盤查過二個形跡
      可疑之具毒品前科之人，復而根據該二人所述，合理懷疑
      該二人係前來與被告接觸，始在確認被告亦同具毒品前科
      之紀錄後，對被告施以盤查，此經證人即警員甲○○於本
      院審理時證述無訛。故依該證人所述，警方對被告施以盤
      查，於法自非無據。又警方嗣後至被告住處執行搜索，事
      先亦徵得被告之同意，並無對被告施以強暴、脅迫或任何
      不法，此亦經證人甲○○證述在卷，復有被告所出具之自
      願受搜索同意書1 紙在卷可稽，自亦難認警方至被告住處
      搜索有何違法可言。是以被告辯稱警方採證及進而驗尿之
      程序不合法云云，僅係空言為辯，並查無任何證據資料可
      佐，其所辯此節自亦無足取。
    (四)綜上所述，被告前曾因施用毒品案件，經送前揭觀察、勒
      戒，而於前揭觀察、勒戒執行完畢釋放後，5 年內再犯施
      用毒品之罪，嗣後又為本件施用毒品犯行，事證應屬明確
      ，其犯行應堪認定。
  二、查海洛因、甲基安非他命分屬毒品危害防制條例第2 條第
      2 項第1 款所規定之第一級毒品及同條項第2 款所規定之
      第二級毒品，核被告所為，係犯毒品危害防制條例第10條
      第1 項施用第一級毒品罪及同條第2 項施用第二級毒品罪
      。被告持有毒品，復進而施用，其持有毒品之低度行為，
      為施用毒品之高度行為所吸收，均不另論罪。被告所犯上
      開二罪，犯意各別，且係分別為之，應予分論併罰。被告
      前有如犯罪事實欄所載之論罪科刑及執行完畢之紀錄，業
      如前述，其受有期徒刑執行完畢，於5 年以內故意再犯本
      件最重本刑為有期徒刑以上之罪，均為累犯，應依刑法第
      47條第1 項規定，各加重其刑。
  三、本院審酌被告施用毒品，足以戕害其身心，滋生其他犯罪
      ，惡化治安，嚴重損及公益，而被告前曾多次犯有施用毒
      品，且經觀察、勒戒執行完畢，竟再為本件施用毒品犯行
      ，顯見其不思悔改，自我控制能力亦顯不佳；惟另考量被
      告於犯後已能坦承施用海洛因，而其施用毒品之行為於本
      質上係屬自我戕害行為，反社會性之程度應屬較低，兼衡
      其之犯罪動機、目的、智識程度非高及其家庭經濟狀況等
      一切情狀，酌情分別量處如主文所示之刑，並定其應執行
      之刑，以資懲儆。至本件固經警扣得注射針筒1 支，但被
      告於偵查中業已陳明拋棄（參見偵查卷第21頁），是該針
      筒當已非被告所有，自無從併予宣告沒收，公訴意旨認應
      併予宣告沒收，即有所誤會。
據上論斷，應依刑事訴訟法第299 條第1 項前段，毒品危害防制
條例第10條第1 項、第2 項，刑法第11條前段、第51條第5 款、
第47條第1 項，判決如主文。
本案經檢察官陳姿雯到庭執行職務。
中    華    民    國    98    年    10    月    23    日
                  刑事第二十一庭  審判長法  官  陳信旗
                                        法  官  許映鈞
                                        法  官  俞秀美
上列正本證明與原本無異。
如不服本判決，應於判決送達後10日內敘明上訴理由，向本院提
出上訴狀 (應附繕本) ，上訴於臺灣高等法院。其未敘述上訴理
由者，應於上訴期間屆滿後20日內向本院補提理由書「切勿逕送
上級法院」。
                                        書記官  陳金鳳
中    華    民    國    98    年    10    月    28    日
附錄本判決論罪科刑之法條：
毒品危害防制條例第10條
    施用第一級毒品者，處6 月以上5 年以下有期徒刑。
    施用第二級毒品者，處3 年以下有期徒刑。


司法院資訊處製作；財團法人民間司法改革基金會備份。
